【裁判字號】    99,監宣,91
【裁判日期】    990613
【裁判案由】    監護宣告
【裁判全文】
臺灣臺南地方法院民事裁定              99年度監宣字第91號
聲  請  人  乙○○
上列聲請人聲請監護宣告事件，本院裁定如下：
    主    文
宣告甲○○（男，民國○○○年○月○○○日生，身分證統一編
號：Ｚ000000000號，住臺南市○○區○○路二段六十
四巷三十四號之二）為受監護宣告之人。
選定聲請人乙○○（男，民國○○年○月○○○日生，身分證統
一編號：Ｚ000000000號，住臺南市○○區○○路二段
六十四巷三十四號之二）為受監護宣告之人之監護人。
指定丙○○（男，民國○○年○月○○○日生，身分證統一編號
：Ｚ000000000號，住臺南市中西區○○○街一０九巷
八號）為會同開具財產清冊之人。
聲請費用新臺幣捌仟參佰參拾肆元由受監護宣告之人甲○○負擔
。
    理    由
一、按對於因精神障礙或其他心智缺陷，致不能為意思表示或受
    意思表示，或不能辨識其意思表示之效果者，法院得因本人
    、配偶、四親等內之親屬、最近一年有同居事實之其他親屬
    、檢察官、主管機關或社會福利機構之聲請，為監護之宣告
    ，民法第14條第1項定有明文。次按受監護宣告之人應置監
    護人。法院為監護之宣告時，應依職權就配偶、四親等內之
    親屬、最近一年有同居事實之其他親屬、主管機關、社會福
    利機構或其他適當之人選定一人或數人為監護人，並同時指
    定會同開具財產清冊之人，民法第1110條、第1111條第1項
    亦定有明文。
二、本件聲請意旨略以：聲請人為甲○○（男，民國○○年○月○○
    日生，身分證統一編號：Ｚ000000000號，住臺南市○○區○○路二段64巷34號之2）之父親，因甲○○於96年11月20日
    罹患腦幹出血，已不能為意思表示或受意思表示，或不能辨
    識其意思表示之效果，為此聲請對其為監護宣告。又聲請人
    乙○○（男，18年1月31日生，身分證統一編號：Ｚ00000000
    0號，住臺南市○○區○○路二段64巷34號之2）為甲○○之
    父親，目前負責照顧甲○○生活起居，請求選任聲請人擔任
    其監護人。再者，丙○○（男，40年9月27日生，身分證統
    一編號：Ｚ000000000號，住臺南市中西區○○○街109巷8號
    ）為甲○○之表哥，經家族成員會議共同決定擔任會同開具
    財產清冊之人，請求指定丙○○擔任會同開具財產清冊之人
    等語。
三、經查，聲請人係甲○○之父親，業據聲請人提出戶籍謄本2
    份在卷可憑，揆諸上開規定，聲請人為宣告甲○○為監護宣
    告之人之聲請人資格，自無欠缺。經查，聲請人主張上情，
    業據其提出身心障礙手冊1份為憑。本院審驗甲○○之精神
    狀況，並依職權函請行政院衛生署臺南醫院指派該院精神科
    顏嘉男醫師協助鑑定甲○○之精神狀態，鑑定人顏嘉男醫師
    參與甲○○之精神狀態鑑定，認為：「身體狀態：個案意識
    清醒，注意力尚可，語言表達及理解能力有障礙，個人衛生
    及自我照顧需完全仰賴他人協助，四肢有攣縮情形，有部分
    自主性活動。」「精神狀態：個案認知功能缺損，定向感、
    記憶力、抽象思考能力、現實判斷力、計算能力皆有障礙。
    」「日常生活狀況：日常生活自理情形：需完全仰賴他人協
    助。(一)經濟活動能力（包括管理處分自己財產之能力）：需
    完全仰賴他人協助。(二)社會性：社交退縮。」「結論：胡員
    為一器質性精神病之個案，認知功能、語言能力及現實判斷
    力有明顯障礙，建議為監護宣告。」有鑑定報告書在卷可稽
    ，故聲請人聲請對甲○○為監護宣告為有理由，應予准許。
四、次查，聲請人乙○○（男，18年1月31日生，身分證統一編
    號：Ｚ00000000 0號，住臺南市○○區○○路二段64巷34號
    之2）為受監護宣告之人甲○○之父親，有戶籍謄本2份在卷
    可參，並經受監護宣告之人之親屬團體會議推定為受監護宣
    告之人甲○○之監護人，有聲請人所提出之親屬團體會議推
    定監護人說明書、親屬系統表、親屬會議紀錄、親屬之戶籍
    謄本在卷可稽，又參酌受監護宣告之人甲○○目前由聲請人
    照顧等情，業經聲請人陳明在卷，認由聲請人擔任監護人，
    最能符合受監護宣告之人之最佳利益，爰選定聲請人乙○○
    為監護人；另丙○○（男，40年9月27日生，身分證統一編
    號：Ｚ000000000號，住臺南市中西區○○○街109巷8號）為
    甲○○之表哥，有其戶籍謄本1份在卷可稽，並經受監護宣
    告之人之親屬團體會議推定為會同開具財產清冊之人，有聲
    請人所提出之親屬團體會議推定監護人說明書、親屬系統表
    、親屬會議紀錄、親屬之戶籍謄本在卷可稽，爰指定丙○○
    為會同開具財產清冊之人。
五、依民事訴訟法第608條第1項、第95條、第87條第1項，裁定
    如主文。
中    華    民    國    99    年    6     月    13    日
                   家事法庭   法  官  鄭  彩  鳳
正本係照原本作成。
如不服本裁定關於選定監護人及指定會同開具財產清冊之人等部
分，應於送達後十日內向本院提出抗告狀，並繳納抗告費新臺幣
1,000元；其餘關於宣告監護之部分，不得抗告。
中    華    民    國    99    年    6     月    13    日
                              書記官  黃  心  怡

司法院資訊處製作；財團法人民間司法改革基金會備份。
